臺灣新竹地方法院刑事判決
111年度易字第236號
公  訴  人  臺灣新竹地方檢察署檢察官
被      告  葉秀男


            葉秀柏



上列被告等因詐欺案件，經檢察官提起公訴（111年度偵字第158
8號），被告等於本院準備程序中，就被訴事實均為有罪之陳述
，經告知被告2人簡式審判程序之旨，並聽取檢察官及被告2人之
意見後，本院裁定依簡式審判程序審理，判決如下：
    主      文
甲○○幫助犯詐欺取財罪，處拘役肆拾日，如易科罰金，以新臺幣
壹仟元折算壹日。未扣案之犯罪所得新臺幣陸佰元沒收，於全部
或一部不能沒收或不宜執行沒收時，追徵其價額。
乙○○幫助犯詐欺取財罪，處拘役肆拾日，如易科罰金，以新臺幣
壹仟元折算壹日。未扣案之犯罪所得新臺幣陸佰元沒收，於全部
或一部不能沒收或不宜執行沒收時，追徵其價額。
    事實及理由
一、本件犯罪事實及證據，除證據部分應補充「被告甲○○、乙○○
    於本院準備程序及簡式審判程序時之自白」外，餘均引用檢
    察官起訴書之記載（如附件）。
二、論罪科刑：
（一）按刑法上幫助犯之成立，主觀上行為人須有幫助故意，客
      觀上須有幫助行為，亦即對於犯罪與正犯有共同之認識，
      但以幫助之意思，對於正犯資以助力，而未參與實施犯罪
      行為者。被告甲○○、乙○○2人提供行動電話門號SIM卡作為
      詐欺集團成員之詐欺取財工具，並未共謀或共同參與構成
      要件行為，核其等所為，均係犯刑法第30條第1項前段、
      第339條第1項之幫助詐欺取財罪。
（二）至刑法固於民國103年6月18日新增公布第339條之4規定，
      並於同年月20日生效施行，該條規定：「犯第339條詐欺
      罪而有下列情形之一者，處1年以上7年以下有期徒刑，得
      併科100萬元以下罰金：一、冒用政府機關或公務員名義
      犯之。二、三人以上共同犯之。三、以廣播電視、電子通
      訊、網際網路或其他媒體等傳播工具，對公眾散布而犯之
      。」，然幫助犯係從屬於正犯而成立，並無獨立性，故幫
      助犯須對正犯之犯罪事實，具有共同認識而加以助力，始
      能成立，其所應負之責任，亦以與正犯有同一認識之事實
      為限，若正犯所犯之事實，超過其共同認識之範圍時，則
      幫助者事前既不知情，自不負責。查本案被告甲○○、乙○○
      2人僅對於其所申辦之行動電話門號SIM卡交付他人後，他
      人可能作為詐欺使用具有不確定之故意，惟對於實行詐欺
      者之人數是否為3人以上並無證據證明有所認識，從而，
      依罪疑惟輕之原則，應認被告甲○○、乙○○2人均僅有容任
      普通詐欺之不確定故意。
（三）又被告甲○○、乙○○2人均係於同一時間、地點提供本案6支
      行動電話門號SIM卡，而幫助不詳詐欺者向告訴人詐欺取
      財既遂，均為想像競合犯，均應依刑法第55條之規定從一
      重仍依幫助詐欺取財罪處斷。又被告甲○○、乙○○2人幫助
      他人犯詐欺取財罪，為幫助犯，爰均依刑法第30條第2項
      規定按正犯之刑減輕之。　　
（四）爰以行為人之責任為基礎，審酌被告甲○○、乙○○2人提供
      所申辦之行動電話門號SIM卡幫助他人犯罪，致使詐欺正
      犯得以隱身幕後，難以查獲，助長詐欺犯罪風氣猖獗，增
      加被害人尋求救濟之困難，破壞社會治安及金融秩序甚鉅
      ；再衡酌其等提供行動電話門號SIM卡之數量，暨被告甲○○自述高職畢業之智識程度，目前從事粗工，月收入約新
      臺幣（下同）3萬元，已婚有3名未成年子女，與阿公、母
      親、妻子及子女同住，經濟情況不佳，有積欠信用卡款債
      務；被告乙○○自述高職畢業之智識程度，目前從事保全，
      月收入約3萬3,000元，未婚沒有子女，與同事居住於公司
      宿舍中，經濟情況尚可，積欠行動電話通話費用等一切情
      狀，分別量處如主文所示之刑，並均諭知易科罰金之折算
      標準。　　　
三、沒收部分：
　　按犯罪所得，屬於犯罪行為人者，沒收之，刑法第38條之1
    第1項前段固有明文，惟幫助犯乃僅對犯罪構成要件以外之
    行為加以助力，且無共同犯罪之意思，對於正犯所有因犯罪
    所得之物，無庸為沒收之宣告。故本件被告既僅為詐欺取財
    之幫助犯，自無從就正犯詐騙所得併予以宣告沒收。然查，
    被告甲○○、乙○○係以1,200元之代價，將其等所申辦之上開6
    門行動電話SIM卡販賣與他人使用，並將該1,200元一人分配
    600元後花費殆盡，業據其等於本院準備程序時供明在卷（
    見本院卷第33頁）。從而，被告2人販賣上開行動電話門號S
    IM卡之代價各600元即為其等本件之犯罪所得，縱未扣案，
    仍應依刑法第38條之1第1項前段、第3項規定，分別宣告沒
    收，並於全部或一部不能沒收或不宜執行沒收時，追徵其價
    額。
據上論斷，應依刑事訴訟法第273條之1第1項、第299條第1項前
段、第310條之2、第454條第2項，判決如主文。
本案經檢察官陳興男提起公訴，檢察官葉益發到庭執行職務。
中　　華　　民　　國　　111 　年　　5 　　月　　19　　日
                  刑事第七庭     法　官       王榮賓
以上正本證明與原本無異。
如不服本判決應於收受送達後20日內向本院提出上訴書狀，並應
敘述具體理由；其未敘述上訴理由者，應於上訴期間屆滿後20日
內向本院補提理由書（均須按他造當事人之人數附繕本）「切勿
逕送上級法院」。告訴人或被害人如對於本判決不服者，應具備
理由請求檢察官上訴，其上訴期間之計算係以檢察官收受判決正
本之日期為準。
中　　華　　民　　國　　111 　年　　5 　　月　　20　　日
                                 書記官       蘇鈺婷
附錄本案論罪法條：
中華民國刑法第339條第1項
意圖為自己或第三人不法之所有，以詐術使人將本人或第三人之
物交付者，處5年以下有期徒刑、拘役或科或併科50萬元以下罰
金。

附件：
臺灣新竹地方檢察署檢察官起訴書
                                     111年度偵字第1588號
　　被　　　告　甲○○　男　34歲（民國00年00月00日生）
　　　　　　　　　　　　住○○市○區○○里○○路000號
　　　　　　　　　　　　國民身分證統一編號：Z000000000號
　　　　　　　　乙○○　男　26歲（民國00年0月00日生）
　　　　　　　　　　　　住○○市○區○○里○○路000號
　　　　　　　　　　　　國民身分證統一編號：Z000000000號
上列被告等因詐欺案件，已經偵查終結，認應提起公訴，茲將犯
罪事實及證據並所犯法條分敘如下：
　　　　犯罪事實
一、甲○○、乙○○依其智識程度及社會生活經驗，明知申請行動電話
    門號交付他人使用，可能被利用作為詐欺取財與其他犯罪之聯
    絡工具，而依其社會經驗，均可預見將自己申辦之行動電話門
    號提供予他人使用，該他人極可能以該行動電話門號作為詐
    欺取財犯罪之工具，而幫助他人遂行詐欺取財犯行，竟仍意圖
    為自己不法之所有，各自基於幫助詐欺之犯意，於民國110
    年5月2日某時許，乙○○見網路上某「預付卡換現金」活動，
    由乙○○持甲○○之身分證明文件代理甲○○至台灣大哥大新竹南
    大門市，辦理門號0000000000號（下稱本案門號）之SIM卡
    補發業務，復以每張SIM卡新臺幣（下同）200元之對價，交
    付予真實姓名年籍不詳之詐欺集團成員，獲得之報酬則由甲○○、乙○○朋分。嗣該真實姓名年籍不詳之人所組成之詐欺集團
    輾轉取得本案門號之SIM卡後，即與其所屬詐騙集團成員，
    共同意圖為自己不法之所有，基於詐欺取財之犯意聯絡，於11
    0年5月4日18時2分前某時許，以通訊軟體LINE暱稱「惠民借
    貸-張經理」與丙○○聯繫，向其佯稱為評估其貸款資力，須
    寄交護照及雙證件以茲審核云云，致丙○○陷於錯誤，依其指
    示於110年5月4日18時2分許，至桃園市○鎮區○○路000○000○0
    00號統一超商平東門市內，依對方所提供之交貨便代碼「Z0
    0000000000」，操作IBON機台，將其所申設之護照正本寄交
    予對方指定門市。嗣經丙○○寄出護照後，聯繫對方未果，發
    覺受騙報警處理，經警方調閱上開代碼申請人資料，因收件
    人取件門號即本案門號，始循線查悉上情。
二、案經丙○○訴由高雄市政府警察局左營分局報告偵辦。
　　　　證據並所犯法條
一、證據清單及待證事實：
編號 證據名稱 待證事實 1 被告甲○○於警詢及偵查中之自白 坦承其因缺錢花用，於109年12月間即有透過臉書廣告「預付卡換現金」的活動以一張SIM卡之對價換取現金花用，本案係因自己要上班所以委由被告乙○○代辦，共申辦6支門號，與被告乙○○朋分後，其共獲得600元報酬等事實。 2 被告乙○○於偵查中之自白 坦承其有於上揭時、地持被告甲○○之身分證明文件辦理本案門號SIM卡補發業務，並獲有報酬等事實。 3 告訴人丙○○於警詢時之指述、告訴人提供之快速借貸廣告截圖、包裹成功取件及貨態追蹤查詢畫面截圖 佐證全部犯罪事實。 4 統一超商函覆高市警左分偵字第11073355300號之電子回函內容、高雄市政府警察局左營分局偵查隊查訪表、台灣大哥大股份有限公司110年12月1日法大字第110152730號函暨本案門號申請書及業務異動申請書、通聯調閱查詢單、被告甲○○提供之與詐騙集團成員對話紀錄截圖各1份 證明全部犯罪事實。 
二、核被告甲○○、乙○○所為，均係以幫助詐欺取財之意思，參與
    詐欺取財罪構成要件以外之行為，係犯刑法第339條第1項之
    詐欺取財罪嫌，且為幫助犯，請依同法第30條第2項規定按
    正犯之刑減輕之。又被告2人係於同一時間、地點1次販賣上
    開6支手機門號予詐騙集團成員，乃屬想像競合犯，請僅論以
    1次幫助詐欺取財罪嫌。至未扣案之販賣行動電話門號對價共
    1,200元，為被告甲○○、乙○○之犯罪所得，請依刑法第38條
    之1第1項規定宣告沒收，於一部或全部不宜或不能執行沒收時
    ，依同條第3項規定，追徵其價額。
三、依刑事訴訟法第251條第1項提起公訴。
　　此　致
臺灣新竹地方法院
中　　華　　民　　國　  111　　年　　2  　月　 　28 　日
                               檢  察  官  陳興男
本件正本證明與原本無異     
中　　華　　民　　國    111    年    3    月      7 　日
                               書  記  官  
附錄本案所犯法條 
中華民國刑法第30條
（幫助犯及其處罰）
幫助他人實行犯罪行為者，為幫助犯。雖他人不知幫助之情者，
亦同。
幫助犯之處罰，得按正犯之刑減輕之。

中華民國刑法第339條
（普通詐欺罪）
意圖為自己或第三人不法之所有，以詐術使人將本人或第三人之
物交付者，處 5 年以下有期徒刑、拘役或科或併科 50 萬元以
下罰金。
以前項方法得財產上不法之利益或使第三人得之者，亦同。
前二項之未遂犯罰之。